臺灣彰化地方法院刑事判決　　　　　　　　96年度訴字第56號
公　訴　人　臺灣彰化地方法院檢察署檢察官
被　　　告　甲○○
　　　　　　　　　　（現另案於臺灣彰化監獄執行）
上列被告因違反毒品危害防制條例案件，經檢察官提起公訴（九
十五年度毒偵字第三一六九號），本院判決如下：
    主  文
甲○○施用第一級毒品，累犯，處有期徒刑壹年肆月。
    事  實
一、甲○○前於民國八十九年間曾因施用第二級毒品案件，經送
    觀察、勒戒後，認有繼續施用毒品之傾向，復送強制戒治，
    並由臺灣彰化地方法院檢察署檢察官提起公訴，嗣經本院判
    處有期徒刑十月確定，又另因施用第一級毒品案件，經本院
    判處有期徒刑七月確定，上開二案並經本院定應執行有期徒
    刑一年三月，而其入監服刑後，於九十一年八月四日執行完
    畢，至強制戒治部分則於九十年四月二日因停止戒治付保護
    管束而出所，於同年月二十五日因保護管束期滿未經撤銷而
    視為執行完畢。復於上開強制戒治執行完畢釋放後五年內之
    九十四年間，因施用第一、二級毒品案件，經臺灣高等法院
    臺中分院及本院各判處有期徒刑十月、五月確定，嗣並定應
    執行有期徒刑一年一月，現仍在監執行該案中。詎仍不知悔
    改，復基於施用第一級毒品海洛因之犯意，於九十五年六月
    十九日二十一時為警採尿回溯九十六小時（起訴書誤載為七
    十二小時）內之某時，在不詳處所，施用第一級毒品海洛因
    一次。嗣甲○○因另案遭通緝，於九十五年六月十九日十九
    時許，在彰化縣埔心鄉○○村○○路四○三號前，為警查獲
    ，並經其同意後採集其尿液送驗後，結果呈嗎啡陽性反應，
    始查悉上情。
二、案經彰化縣警察局員林分局報告臺灣彰化地方法院檢察署檢
    察官偵查起訴。
    理  由
一、訊據被告甲○○矢口否認有何上揭施用第一級毒品之犯行，
    辯稱：伊真的沒施用毒品，伊送到臺灣彰化看守所時亦有採
    尿，該次尿液檢驗結果是呈陰性反應云云。惟查：
（一）被告於為警查獲當日即九十五年六月十九日二十一時許，
      在彰化縣警察局員林分局經警採集尿液之過程，係由其自
      行排放、彌封等情，業據其自承在卷；而上開尿液經送請
      詮昕科技股份有限公司以酵素免疫分析法、氣相層析質譜
      儀分析法進行初驗及複驗，結果均呈嗎啡陽性反應，有尿
      液代號與真實姓名對照認證單及上開公司出具之濫用藥物
      尿液檢驗報告各一紙附卷可按。按單以免疫分析法檢驗尿
      液，有可能因交叉反應，而對服用幾種其他非煙毒或甲基
      安非他命藥物者之尿液產生偽陽性之反應，然若搭配薄層
      分析法，應可摒除絕大部分偽陽性問題，至於使用氣相層
      析質譜儀分析法，則可完全排除偽陽性之干擾，此有法務
      部調查局八十五年九月二十六日八五發技一字第八五一一
      四九五二號函可參，是以被告於查獲當日所採集之尿液，
      確有嗎啡反應，已至為明確。次按一般可檢出施用海洛因
      之最長時限為四日，亦據行政院衛生署管制藥品管理局於
      九十一年九月二十三日以管檢字第一○九六五二號函釋在
      案；又海洛因係嗎啡經化學合成之半人工合成品，藥性倍
      於嗎啡，其經吸食或施打進入人體，藉人體解毒系統之代
      謝作用而分解成藥（毒）性較低之嗎啡，故於吸食或施打
      海洛因之煙毒嫌犯尿液中，可檢驗出嗎啡煙毒反應，而正
      常人如未施用第一級毒品，其尿水當無檢出嗎啡陽性反應
      之可能，再參諸目前施用第一級毒品者以施用海洛因較為
      常見，鴉片、嗎啡大部分係供醫學使用，直接施用者已甚
      少見，及被告之前即有施用第一級毒品海洛因之前科等情
      ，足徵被告確有於前揭為警採尿之前九十六小時內某時，
      施用海洛因一次無疑，被告空言否認此部分犯行，顯係事
      後卸責之詞，尚難採信。
（二）再被告上開為警查獲當日所採集之尿液，於九十五年六月
      二十日入臺灣彰化看守所後所採集之尿液，及另於九十五
      年十月三日在臺灣彰化地方法院檢察署所採集之尿液，經
      送請法務部調查局檢驗後，認上開尿液檢體之ＤＮＡ—Ｓ
      ＴＲ式相對應型別均相符，重覆率為３．２４乘以１０的
      負１６次方以下，已可視為合理的科學上確認其人別之數
      據；複以人類遺傳因子粒線體ＤＮＡ式序列鑑定法檢驗結
      果，粒線體序列均相符，尿液極可能為同一人所排放，有
      該局出具之鑑定通知書一紙在卷可按，更堪認被告上開為
      警查獲當日所採集之尿液，確為被告所親自排放無訛。至
      上開被告於臺灣彰化看守所所採集之尿液，經送請詮昕科
      技股份有限公司檢驗結果，雖呈嗎啡陰性反應，有上開公
      司出具之濫用藥物尿液檢驗報告一紙附卷可按，惟該次採
      尿之時間與被告為警查獲當日所採集尿液之時間已有相當
      落差，是以此應屬人體代謝之正常現象，尚不足以為有利
      於被告之認定，附此敘明。
（三）又按修正毒品危害防制條例就施用毒品者，僅於「初犯」
      及「五年後再犯」二種情形，有其追訴條件之限制，即須
      於初犯經觀察、勒戒或強制戒治釋放後，五年內均無施用
      毒品之行為，始能認其前所實施之觀察、勒戒或強制戒治
      已足遮斷毒癮，而得於五年後再犯時，再予適用初犯之規
      定，重行觀察、勒戒等程序；倘五年內已經再犯，被依法
      追訴處罰，縱其第三次（或第三次以上）施用毒品之時間
      在初犯釋放五年以後，即與「五年後再犯」之情形有別，
      且因已於「五年內再犯」，顯見其再犯率甚高，原實施觀
      察、勒戒或強制戒治，已無法收其實效，而無五年戒斷期
      之存在，自無再經觀察、勒戒及強制戒治之必要，應由檢
      察官逕行起訴，最高法院九十五年度台非字第五九號判決
      、九十五年度台非字第六五號判決及九十五年度第七次刑
      事庭會議決定足供參照。查本件被告曾於八十九年間曾因
      施用第二級毒品案件，經送觀察、勒戒後，認有繼續施用
      毒品之傾向，復送強制戒治，嗣於九十年四月二日因停止
      戒治付保護管束而出所，於同年月二十五日因保護管束期
      滿未經撤銷而視為執行完畢；復於上開強制戒治執行完畢
      釋放後五年內之九十四年間，因施用第一、二級毒品案件
      ，經臺灣高等法院臺中分院及本院各判處有期徒刑十月、
      五月確定，嗣並定應執行有期徒刑一年一月，現仍在監執
      行該案中等情，有臺灣彰化地方法院檢察署刑案資料查註
      紀錄表及臺灣高等法院被告全國前案紀錄表各一份在卷可
      參，是以依照上開說明，本件被告施用毒品之犯行既經檢
      察官提起公訴，本院自應依法論科。
（四）綜上，本件事證已臻明確，被告上開施用毒品之犯行，應
      堪認定。
二、核被告甲○○所為，係犯毒品危害防制條例第十條第一項之
    施用第一級毒品罪。被告為施用而持有第一級毒品海洛因之
    低度行為，已為施用之高度行為所吸收，不另論罪。又刑法
    第四十七條關於累犯之規定，於九十四年二月二日修正公布
    ，並於被告行為後，自九十五年七月一日起生效施行，本院
    自應依現行刑法第二條第一項之規定，就此與被告罪刑有關
    事項，加以比較適用。查被告前於八十九年間曾因施用第一
    、二級毒品案件，經本院各判處有期徒刑七月、十月確定，
    嗣並裁定其應執行有期徒刑一年三月，而其入監服刑後，於
    九十一年八月四日執行完畢等情，有臺灣彰化地方法院檢察
    署刑案資料查註紀錄表及臺灣高等法院被告全國前案紀錄表
    各一份在卷可憑，則其於受有期徒刑執行完畢後，五年以內
    故意再犯本案有期徒刑以上之罪，不論依修正前之刑法第四
    十七條，或修正後之刑法第四十七條第一項之規定，均構成
    累犯，顯然修正後刑法第四十七條第一項規定對被告並非有
    利，故仍應依現行刑法第二條第一項前段之規定，適用修正
    前刑法第四十七條之規定論以累犯，並加重其刑。爰審酌被
    告前即有施用毒品之前科，經強制戒治後，仍不能戒除毒癮
    ，竟再度施用毒品戕害自身健康，及其犯罪之動機、目的、
    所生危害及犯罪後之態度等一切情狀，量處如主文所示之刑
    ，以示懲儆。
據上論斷，應依刑事訴訟法第二百九十九條第一項前段，毒品危
害防制條例第十條第一項，刑法第十一條前段、第二條第一項前
段、修正前第四十七條，判決如主文。
本案經檢察官劉世豪到庭執行職務。
中　　華　　民　　國　　96　　年　　2 　　月　　15　　日
                        臺灣彰化地方法院刑事第七庭
                              審判長法官  李  進  清
                              法      官  王  昌  鑫
                              法  　  官  紀  佳  良
以上正本證明與原本無異。
如不服本判決，應於判決送達後十日內向本院提出上訴狀 (須附
繕本 )。
中　　華　　民　　國　　96　　年　　2 　　月　　15　　日
                              書  記  官  王  惠  嬌
附錄論罪科刑法條：
毒品危害防制條例第十條第一項
施用第一級毒品者，處六月以上五年以下有期徒刑。
